臺灣高等法院臺中分院刑事判決　　　　　　　　　九十三年度交上易字第三六一號
　　上　訴　人
　　即　被　告　乙○○
　　選任辯護人　蕭敦仁
　　上　訴　人
　　即　被　告　甲○○
右上訴人即被告等因過失傷害案件，不服臺灣臺中地方法院九十二年度交易字第六０
六號，中華民國九十三年一月十五日第一審判決（起訴案號：臺灣臺中地方法院檢察
署九十二年度偵字第七三００、一０七二一、一一四一四號），提起上訴，本院判決
如左：
    主      文
原判決撤銷。
甲○○、乙○○因過失傷害人，各處有期徒刑貳月，如易科罰金，均以參佰元折算壹
日。
    事      實
一、甲○○於民國九十一年九月二十三日上午（公訴人誤繕為二月六日），駕駛車號
    ＪＧ－五二五０號自用小客車搭載丁○○，沿臺中縣潭子鄉○○路○段二八二巷
    由西往東方向行駛，至同日上午九時四十三分許，途經該巷與同鄉○○○路之無
    號誌交岔路口時，原應注意該巷口路面劃設有減速標線及「慢」字標線，且巷寬
    僅九、四公尺，為支線道，依道路交通安全規則，應暫停讓路寬為十二、七公尺
    ，屬幹線道之車輛先行，而依當時天候晴、日間自然光線、市區道路無障礙、視
    距良好等情況，並無不能注意之情事，竟疏於注意，未暫停讓幹線車先行，即駛
    出交岔路口；適乙○○駕駛車號Ｍ６－八０七九號自用小客車，沿興華二路由北
    往南行駛至該交岔路口，原應注意行駛至該無號誌之交岔路口時，必須減速慢行
    ，作隨時停車之準備，以避免發生碰撞事故，亦疏未注意，猶以高速駛入該交岔
    路口，致發現甲○○所駕駛之車輛駛出路口時，已煞避不及。乙○○所駕駛之自
    用小客車右前方保險桿處，因而撞及甲○○所駕駛自用小客車左前輪處，造成甲○○之自用小客車向右前方偏滑近九十度，乙○○之自用小客車則繼續往左前（
    二八三巷向東方向）滑行約十四公尺，致甲○○當場受有右側肩肌腱拉傷之傷害
    ，丁○○受有前額撕裂傷、雙膝挫傷合併擦傷、左大腿挫傷合併瘀血、左側胸部
    挫傷合併瘀血之傷害，乙○○則受有胸部挫傷、頸椎挫傷併神經症狀之傷害。甲○○於肇事後報警並停留於現場，於犯罪未被有權偵查之公務員或機關發覺前，
    向據報前往處理之臺中縣警察局豐原分局潭子分駐所員警戊○○自首承認其肇事
    ，並接受裁判。
二、案經甲○○、丁○○（僅對乙○○提起告訴）及乙○○各訴請臺灣臺中地方法院
    檢察署檢察官偵查起訴。
    理      由
一、訊之上訴人即被告甲○○、乙○○二人固均坦承於右揭時地駕車肇事之事實，核
    與告訴人丁○○於警訊、偵查、原審審理指訴車禍發生經過之情節，及證人蔡進
    龍、戊○○於偵查中證述車禍現場之情況相符，其自白堪信與事實相符；然被告
    二人皆否認有何過失情事，甲○○辯稱：其行經前開路口時，已注意減速慢行，
    見到乙○○之車輛時，並已停車在路口，卻遭乙○○高速撞及，係乙○○左方車
    未讓其右方車先行，又未減速慢行，始造成本件事故云云。乙○○則辯稱：本件
    其行駛於幹線道，車速很慢，係甲○○自巷道高速衝出，撞及其車右前方，致其
    車向左轉滑行十餘公尺，其並無過失云云。惟查：
  (一)、本件被害人丁○○係於九十二年三月二十一日具狀付郵，向臺灣臺中地方法院
      檢察署提出告訴，雖該署收件之告訴狀上所蓋收狀章，記載收到時間為九十二
      年三月二十四日；但經被害人提出其以掛號郵寄告訴狀之收件回執（見原審卷
      第四十四頁），其上蓋有該署收到時間為九十二年三月二十一日之收件章，郵
      局所蓋投遞後郵戳，則為九十二年三月二十二日八時，顯示該告訴狀確於九十
      二年三月二十一日即寄到前開檢察署。故本件被害人丁○○提起本件告訴，顯
      未逾六個月之告訴期間，其告訴即屬合法。又本件ＪＧ－五二五０號自用小客
      車於肇事當時，確係由被告甲○○所駕駛，被害人丁○○係坐於該車右前座之
      事實，業經事故發生後，協助救援丁○○之現場附近居民蔡進龍，及臺中縣消
      防局潭子消防分隊隊員許瑞顯，分別於偵查中證述明確，並有緊急救護紀錄表
      在卷（見偵字七三００號卷第一０九頁，被害人求救原因記載：交通事故、汽
      車、乘客）可資佐證。被告乙○○質疑本件係丁○○駕駛肇事，及其告訴逾期
      云云，顯屬無據，合先明。
  (二)、依卷附道路交通事故調查報告表、現場照片所示，本件事故發生後，被告甲○○之自用小客車停於前開交岔路口內，車頭已向右前方轉近九十度，車後路面
      遺有約四十五度斜向，長約一、九公尺之輪胎擦痕，該自用小客車主要受損部
      位，在左前輪處，且輪軸已折斷；而被告乙○○之自用小客車則停止於該二八
      三巷往東方向，車尾距甲○○車頭約七、九公尺，該自用小客車主要受損部位
      ，在右前車頭保險桿、大燈處，引擎蓋、保險桿並因斜向擠壓，向左方扭曲，
      保險桿中間偏右處向內擠壓折斷，路面未遺留任何煞車痕。參之被告二人供述
      之行車方向，足見本件撞擊點，應在甲○○之自用小客車所遺輪胎擦痕起點處
      ，且係乙○○之自用小客車以較高之撞擊動能，以其自用小客車右前方保險桿
      、大燈部位，撞及甲○○之自用小客車左前輪部位，故造成甲○○之自用小客
      車左前輪軸折斷，又因車頭橫向受推撞，故路面遺留胎擦痕，而乙○○之自用
      小客車撞及甲○○之自用小客車後，因本能向左閃躲反應動作，故繼續向左轉
      衝向前述二八三巷東向車道。甲○○供稱係於駛出交岔路口後，遭乙○○之自
      用小客車由左撞及，核與事證相符，堪予採信。至乙○○辯稱係慢速行至交岔
      路口，遭高速駛出之甲○○自用小客車左前方撞及其右前方，並推撞約十五公
      尺云云，則與事證不符，不足採信。
  (三)、按汽車行經無號交岔路口時，應減速慢行，作隨時停車之準備；行至無號誌交
      岔路口，支線車道應暫停讓幹線道車先行，道路交通安全規則第九十三條第一
      項第三款、第一百零二條第一項第二款前段分別定有明文。依卷附道路交通事
      故調查報告表所示，本件被告乙○○之自用小客車行向之興華二路，係由十二
      、七公尺變更至十四公尺之路寬，被告甲○○之自用小客車行向之前開二八三
      巷，係由九、四公尺變更至十四公尺路寬。雖本件車禍現場經臺中縣潭子鄉公
      所、臺中縣交通旅遊局、臺中縣警察局，及該局豐原分局派員會勘結果，認該
      路口係非號誌化路口，尚無幹、支道區分規畫，惟中山路二段二八二巷劃設有
      減速標線及慢字，藉以提醒駕駛人注意行車安全等語，有臺中縣潭子鄉公所九
      十二年五月二十九日潭鄉建字第○九二○○一○○七三號函送之會勘紀錄一份
      存卷可考。但依八十六年七月二十四日修正公布之臺灣省市區道路管理規則第
      七條規定：道路幹支線之區分如左：一、幹線道路供車輛直接通路之主要道路
      、高速公路及林園道路。二、支線道路供兩旁人車直接出入之次要道路及巷道
      。而道路交通標誌標線號誌設置規則，就支線道，固制有各種標誌、標線或號
      誌設置之種類規定，以供用路人遵守，然此係標誌、標線、號誌配合支線道之
      使用，並非以標誌、標線或號誌之設置，而定義支線道，故不能以道路未設有
      關於支線道所用之標誌、標線或號誌，即認定該道路非支線道。又依一般用路
      人對道路使用之習慣與通常之認知，道路較寬可容許較多之車流量，及較高之
      車速，其相對於路寬明顯較窄之道路而有交岔情形時，衡之社會通常之認知，
      自會將較寬之道路認為係幹線道，較窄者為支線道，此項認知更不違於交通法
      規所定幹、支線路權規定之意旨，亦得據以判斷幹、支線道。本件如前所述，
      乙○○之自用小客車行向之興華二路，既明顯較諸甲○○之自用小客車行駛之
      前開二八三巷為寬，而甲○○行向之道路，又係經潭子鄉公所編為「巷」道，
      依通常用路人之認知，自得判斷該興華二路為幹線道，甲○○所行駛則為支線
      道。縱該主管之鄉公所尚未依前開市區道路管理規則規定，為幹、支道區分規
      畫及公告，仍不得不依前開說明，決定路權之歸屬。至該興華二路南北兩端起
      點路面，雖繪有「禁止車輛進入」標線，但經本院質諸證人戊○○，並不知其
      繪製單位及原因，而觀之該路同時又設置有禁止車輛跨越行駛之分向限制標線
      ，明顯與「禁止車輛進入」相矛盾，自應以實際供車輛行駛狀態決定路權歸屬
      。再依卷附之道路交通事故調查報告表所載，本件肇事時、地之天候、路況皆
      良好，被告二人並無不能注意前開規定之情事，詎甲○○竟疏未注意停讓幹線
      道車先行，即冒然駛出路口形成障礙，應為肇事主因，而乙○○亦疏未注意減
      速慢行，作隨時停車之準備，致高速撞及甲○○之自用小客車，再滑行十餘公
      尺始煞停，應為肇事次因，二人之駕車均有失當，而有過失。本件經甲○○申
      請臺灣省車輛行車事故覆議鑑定委員會覆議後結果，亦同此見解，有該會九十
      二年三月三日府覆議字第九二二○○二八號函一件附卷足參（見該函說明二之
      (一)）。
  (四)、而本件被害人即被告甲○○及乙○○、告訴人丁○○三人，均因此次車禍事故
      ，分別受有事實欄所示之傷害，有彼等各自提出之診斷證明書在卷可佐。被告
      乙○○之選任辯護人雖指稱，甲○○於警訊中係陳稱受左肩脖子挫傷，此與診
      斷證明書所載「右側肩肌腱拉傷」不符，足見其並非因本件車禍而受傷云云。
      但查甲○○於九十二年三月二十二日提出告訴，及九十二年五月十六日再度應
      警訊，均指訴受有右側肩肌腱拉傷，核與診斷證明書記載相符；至其於九十一
      年九月二十六日警訊所載左肩脖子挫傷，容或因陳述有誤，或記錄者誤聽、誤
      記所致，且觀之前開診斷證明書所載，甲○○為該傷害，曾多次進行復健治療
      ，衡情苟其意僅在取得告訴證據之用，其何須費時進行復健治療﹖足見甲○○
      亦應確有因本件車禍受傷之事實。被告二人前開駕車過失行為，與甲○○及乙○○、丁○○所受傷害之間，具有相當因果關係，本件事證明確，被告二人上
      開過失傷害犯行，洵堪認定。
二、核被告二人所為，均係犯刑法第二百八十四條第一項前段之過失傷害罪。被告乙○○以一過失行為，同時致甲○○、丁○○二人受傷，係一行為觸犯數罪名，屬
    同種想像競合，應從較重之過失傷害丁○○部分處斷。又甲○○於肇事後打電話
    報案，並於臺中縣警察局豐原分局警員戊○○到達現場處理時，自承係伊開車肇
    事，自首而受栽判，業據甲○○供明在卷，並有上開交通事故調查報告表可考，
    且核與證人戊○○到庭結證情節相符，其對於未發覺之罪自首而接受裁判，應依
    刑法第六十二條前段之規定減輕其刑。原審法院因認被告二人罪證明確，而各予
    論科，固屬有據。然原判決疏未審認肇事路口實具有幹、支線道之分別，而認乙○○疏未注意左方車暫停讓右方車先行，為肇事主因；又錯引臺中縣區車輛行車
    事故鑑定委員會鑑定意見，據為認定肇事原因之佐證（該鑑定意見，係認被告二
    人各未注意左、右方來車，均為肇事原因，並未區別主、次因），皆有違誤。被
    告二人上訴意旨均否認過失傷害犯行，各執前詞指摘原判決不當，雖無理由，然
    原判決既有前揭可議，仍應由本院予以撤銷改判。爰審酌被告二人之過失程度、
    被害人所受傷勢、被告之犯後態度等一切情狀，分別量處如主文第二項所示之刑
    ，並均諭知易科罰金之折算標準示懲。
據上論斷，應依刑事訴訟法第三百六十九條第一項前段、第三百六十四條、第二百九
十九條第一項前段，刑法第二百八十四條第一項前段、第五十五條、第六十二條前段
、第四十一條第一項前段，罰金罰鍰提高標準條例第一條前段、第二條，判決如主文
。
本案經檢察官丙○○到庭執行職務。
中      華      民      國      九十三  年      七      月      十五    日
臺灣高等法院臺中分院刑事第六庭
                                      審判長法  官  李  文  雄
                                            法  官  陳  嘉  雄
                                            法  官  邱  顯  祥
右正本證明與原本無異。
不得上訴。
                                            書記官  陳  桂  芬
中      華      民      國      九十三  年      七      月      十六    日
附錄引用法條：
刑法第二百八十四條第一項
因過失傷害人者，處六月以下有期徒刑、拘役或五百元以下罰金，致重傷者，處一年
以下有期徒刑、拘役或五百元以下罰金。
                                                                        Ａ
